【裁判字號】    95,訴,2020
【裁判日期】    951214
【裁判案由】    勞保
【裁判全文】
臺北高等行政法院判決
                                     95年度訴字第02020號
                              .
原      告  甲○○
被      告  勞工保險局
代  表  人  乙○○總經理）住.
訴訟代理人  丁○○
            丙○○
上列當事人間因勞保事件，原告不服行政院勞工委員會中華民國
95年4 月7 日勞訴字第0950008616號訴願決定（發文日期：95年
4月14日），提起行政訴訟。本院判決如下：
    主  文
原告之訴駁回。
訴訟費用由原告負擔。
    事  實
一、事實概要：
    原告原以南投縣製菇業職業工會為投保單位，參加勞工保險
    為被保險人。原告以其因民國（下同）91年3 月22日工作中
    受傷，罹患第4 、5 腰椎間盤突出症術後致殘，於94年7 月
    19日（被告收文日期）檢據向被告申請職業傷害殘廢給付。
    案經被告審查，以原告之殘廢程度符合勞工保險殘廢給付標
    準表第9 項第13等級，乃以94年8 月25日第000000000000號
    核定通知書（下稱原處分）核發職業傷害殘廢給付90日計新
    臺幣（下同）126,000 元。原告不服，向勞工保險監理委員
    會申請審議，經該會以95年1 月12日94保監審字第3532號審
    定書駁回；原告仍不服，提起訴願遭決定駁回後，遂提起行
    政訴訟。
二、兩造聲明：
  (一)原告聲明：
    1.訴願決定、爭議審定及原處分關於後開第2 項部分均撤銷
      。
    2.被告應再作成核付原告798,000 元及自起訴狀繕本送達翌
      日（即95年6 月30日）起至清償日止，按年息5%計算利息
      之行政處分。
    3.訴訟費用由被告負擔。
  (二)被告聲明：如主文所示。
三、兩造之爭點：
  (一)原告主張：
    原告於91年3 月22日上午11時左右，於工作中和同事林永富
    搬運重物時，因地面濕滑不甚滑倒致腰部挫傷，經送至埔里
    童診所就診，同年4 月13日轉至復健中心仍不適，同年6 月
    5 日至埔里榮民醫院治療，同年6 月10日至埔里基督教醫院
    治療，同年6 月24日至臺中縣梧棲鎮童綜合醫院治療，同年
    7 月11日至臺中縣財團法人仁愛綜合醫院（下稱仁愛綜合醫
    院）手術治療，仍無法好轉，同年11月1 日再轉至中國醫藥
    大學附設醫院檢查，並於92年4 月29日住院、手術治療，嗣
    於光田綜合醫院持續門診至94年7 月6 日出具勞工保險殘廢
    診斷書，傷病名稱為第4 、5 腰椎椎間盤突出症術後，殘廢
    部位為左下肢，殘廢詳況之肌力程度為左下肢3 ，終身僅可
    從事輕便工作。原告雖經光田綜合醫院追蹤治療，惟至今腰
    椎椎間仍疼痛並無明顯改善，復經治療仍有持續性腰痛、腿
    麻、下肢疼痛、不良於行等椎間盤突出症狀之疼痛症狀，致
    腰部無法使力抬重物，尤其是突然彎腰或搬重物，均無法如
    正常人般彎腰、撿拾；如欲搬物品，需他人協同，才不致造
    成2 次傷害；若工作或腰部活動增加，腰痛則重複復發症狀
    持續，且疼痛不已，不良於行，以致每日仍須穿著護具支架
    ，方可減輕腰椎之疼痛感。依法應核定為勞工保險殘廢給付
    標準表第8 項第7 等級殘廢。
  (二)被告主張：
    原告以因罹患第4 、5 腰椎間盤突出症術後致殘，於94年7
    月19日檢據申請職業傷害殘廢給付。案經被告將殘廢診斷書
    、肌電圖及神經傳導度檢查報告等相關資料送請特約專科醫
    師審查，意見略以：「第4 、5 腰椎間盤突出症，術後遺存
    左下肢輕度無力肌力為3 ，神經學檢查證實輕度神經根病變
    ，目前行走、日常生活正常，適用13等級。」等語。被告乃
    據以核定發給第13等級職業傷害殘廢給付90日計126,000 元
    。原告對於原處分不服，申請審議，亦經勞工保險監理委員
    會送請專業醫師審查，意見亦同。是原告所患業經被告與勞
    工保險監理委員會2 位特約專科醫師審查，咸認其殘廢程度
    符合勞工保險殘廢給付標準表第9 項第13等級，故被告按該
    等級核給職業傷害殘廢給付，並無不合。
    理  由
一、原告起訴時，被告之代表人為史哲，嗣於訴訟中變更為乙○
    ○，茲據新任代表人具狀聲明承受訴訟，核無不合，應予准
    許。
二、原告主張：原告於91年3 月22日於工作中不甚滑倒致腰部挫
    傷，經送至埔里童診所就診，並分別於仁愛綜合醫院及中國
    醫藥大學附設醫院開刀手術治療，嗣於光田綜合醫院持續門
    診追蹤治療，於94年7 月6 日出具勞工保險殘廢診斷書。原
    告至今腰椎椎間仍疼痛並無明顯改善，有持續性腰痛、腿麻
    、下肢疼痛、不良於行等椎間盤突出症狀之疼痛症狀，致腰
    部無法使力抬重物，如欲搬物品，需他人協同，且若工作或
    腰部活動增加，腰痛則復發症狀持續，且疼痛不已，不良於
    行，以致每日仍須穿著護具支架，方可減輕腰椎之疼痛感。
    參酌勞工保險殘廢給付標準表神經障害項目，依法應核定為
    勞工保險殘廢給付標準表第8 項第7 等級殘廢。據此，依行
    政訴訟法第5 條第2 項及勞工保險條例第54條規定，求為判
    決如聲明所示云云。
三、被告則以：原告以因罹患第4 、5 腰椎間盤突出症術後致殘
    ，於94年7 月19日檢據向被告申請職業傷害殘廢給付，經被
    告併調閱相關病歷資料送請特約專科醫師審查，及勞工保險
    監理委員會亦送請特約專科醫師審查，均認依神經學檢查證
    實輕度神經根病變，目前行走、日常生活正常，故原處分核
    定原告符合勞工保險殘廢給付標準表第9 項第13等級，並無
    違誤，求為判決原告駁回之訴等語。
四、按勞工保險條例第53條規定：「（第1 項）被保險人因普通
    傷害或罹患普通疾病，經治療終止後，如身體遺存障害，適
    合殘廢給付標準表規定之項目，並經保險人自設或特約醫院
    診斷為永久殘廢者，得按其平均月投保薪資，依同表規定之
    殘廢等級及給付標準，1 次請領殘廢補助費，殘廢給付標準
    表如附表二。（第2 項）被保險人領取普通傷病給付期滿，
    或其所患普通傷病經治療1 年以上尚未痊癒，如身體遺存障
    害，適合殘廢給付標準表規定之項目，並經保險人自設或特
    約醫院診斷為永不能復原者，得比照前項規定辦理。」第54
    條規定：「（第1 項）被保險人因職業傷害或罹患職業病，
    經治療終止後，如身體遺存障害，適合殘廢給付標準表規定
    之項目，並經保險人自設或特約醫院診斷為永久不能復原者
    ，依同表規定之殘廢等級及給付標準，增給百分之50，1 次
    請領殘廢補助費。（第2 項）被保險人領取職業傷病給付期
    滿，尚未痊癒，如身體遺存障害，適合殘廢給付標準表規定
    之項目，並經保險人自設或特約醫院診斷為永久不能復原者
    ，得比照前項規定辦理。」第55條第6 款規定：「…六、被
    保險人身體遺存障害，不適合殘廢給付標準表所定之各項目
    時，得衡量其殘廢程度，比照同表所定之身體障害狀態，定
    其殘廢等級。」勞工保險殘廢給付標準表「神經障害」系列
    第8 障害項目規定「中樞神經系統機能遺存顯著障害，終身
    祗能從事輕便工作者。」為第7 殘廢等級，給付標準440 日
    ；第9 障害項目規定：「神經系統之病變，由醫學上可證明
    局部遺存頑固神經症狀者。」為第13殘廢等級，給付標準60
    日。又同系列附註一規定：「精神、神經障害等級」之審定
    基本原則：「綜合其病灶症狀，對於永久喪失勞動能力與影
    響日常生活或社會生活活動狀態及需他人扶助之情況依左列
    各項狀況定其等級。於審定時，須有精神科、神經科、神經
    外科等專門醫師診斷證明資料為依據。…(六)通常無礙勞動，
    但在醫學上可證明其精神、神經遺有障害者：適用第13級。
    …。」同表「脊柱畸形或運動障害」系列附註一規定：脊柱
    為保持體位之支柱，其有遺存運動障害、畸形障害或荷重障
    害者，對於勞動能力之喪失程度，不應拘執於脊柱椎骨個別
    之損傷程度作個別判斷，應從脊柱全體機能損傷若干程度，
    作綜合性之審查。同表「下肢機能障害」系列第141 障害項
    目「1 下肢遺存顯著運動障害者」為第7 等級殘廢，給付標
    準440 日。又該障害系列附註二規定：下肢之機能障害「喪
    失機能」、「顯著運動障害」或「運動障害」之審定，參照
    上肢之各項規定。同表「上肢機能障害」附註三規定：以生
    理運動範圍作審定關節機能障害之標準，規定如左：(一)「喪
    失機能」，係指關節完全強直或完全麻痺狀態者。(二)「顯著
    運動障害」，係指喪失生理運動範圍2 分之1 以上者。(三)「
    運動障害」，係指喪失生理運動範圍3 分之1 以上者。
五、原告為勞工保險之被保險人，以其因91年3 月22日工作中受
    傷，罹患第4 、5 腰椎間盤突出症術後致殘，於94年7 月19
    日檢據被告申請職業傷害殘廢給付等情，為兩造所不爭，並
    有勞工保險殘廢給付申請書、光田綜合醫院94年7 月6 日出
    具之勞工保險殘廢診斷書附原處分卷足稽，為可確認之事實
    。
六、本件之爭執，在於原告之殘廢程度是否符合勞工保險殘廢給
    付標準表第8 項第7 等級？經查：
  (一)依原告所檢附光田綜合醫院94年7 月6 日出具同日審定成殘
    之勞工保險殘廢診斷書記載：「傷病名稱：第4 、5 腰椎間
    盤突出症術後。治療經過：於中國醫藥學院附設醫院及仁愛
    綜合醫院住院手術治療；本院門診治療。殘廢部位：左下肢
    。雙上肢及右下肢肌力皆為5 ，左下肢肌力為4 ，終身僅可
    從事輕便工作。意識、呼吸、臥床及言語等狀態皆正常，可
    自力行走，自行進食，大、小便與沐浴更衣皆可自理。肌電
    圖檢查左側腰椎神經根病變。」
  (二)本件經被告將上開勞工保險殘廢診斷書及所調取該院之肌電
    圖及神經傳導度檢查報告等相關資料送請特約專科醫師審查
    ，意見略以：「第4 、5 腰椎間盤突出症，術後遺存左下肢
    輕度無力肌力為3 ，神經學檢查證實輕度神經根病變，目前
    行走、日常生活正常，適用13等級。」等語，並經勞工保險
    監理委員會亦送請特約專科醫師審查意見略以：「劉君因罹
    患第4 、5 腰椎間盤突出術後請殘，依卷附資料，同意原審
    核之專業醫理意見及確認資料，術後遺存左下肢無力，肌力
    為3 ，神經學檢查為輕度神經根病變，目前行走、日常生活
    正常，故適用第9 項第13等級，故勞保局之審定為恰當合理
    ，應維持原議。」等語，各有審查意見表附原處分卷及審定
    卷可稽。堪認依醫學上之證明，原告為左側腰椎輕度神經根
    病變，左下肢肌力3 分，輕度無力，雙上肢及右下肢肌力正
    常，經綜合審定其目前行走、日常生活正常，殘廢程度屬局
    部遺存頑固神經症狀，尚未達神經系統機能遺存顯著障害，
    終身祗能從事輕便工作之程度。職是，被告認定原告符合勞
    工保險殘廢給付標準表第9 項第13等級之殘廢程度，並未符
    合第8 項第7 等級之殘廢程度，洵無不合。原告主張：其每
    日須穿著護具支架，方可減輕腰椎之疼痛感，且不良於行，
    殘廢程度已符合勞工保險殘廢給付標準表第8 項第7 等級云
    云，於法無據，並非可採。
  (三)按勞工保險條例第28條、第56條及勞工保險條例施行細則第
    76條第3 項規定，被告於審核勞保給付案件時，除以被保險
    人所檢附之保險資料、殘廢診斷書等書面資料予以審核外，
    亦得調查有關之文件、得另行指定醫院或醫師複檢，並得通
    知出具殘廢診斷書之醫療機構檢送必要之檢查紀錄或有關診
    療病歷，故專門醫師診斷證明僅為參考依據，被告仍應依職
    權審查被保險人之殘廢程度，並認定事實後以為核定。本件
    既經被告及勞工保險監理委員會送請專業醫師依原告治療終
    止之殘廢診斷書、肌電圖及神經傳導術檢查報告予以審核，
    其審核程序依法並無不合，併此敘明。
七、綜上所述，原處分並無違誤，爭議審定及訴願決定，遞予維
    持，亦無不合，原告訴請如聲明所示，為無理由，應予駁回
    。
據上論結，本件原告之訴為無理由，爰依行政訴訟法第98條第3
項前段，判決如主文。
中    華    民    國    95    年    12    月   14     日
                        第五庭審判長法  官  張瓊文
                                    法  官  蕭忠仁
                                    法  官  胡方新
上為正本係照原本作成。
如不服本判決，應於送達後20日內，向本院提出上訴狀並表明上
訴理由，如於本判決宣示後送達前提起上訴者，應於判決送達後
20日內補提上訴理由書（須按他造人數附繕本）。
中    華    民    國    95    年    12    月   14     日
                                    書記官  陳幸潔


司法院資訊處製作；財團法人民間司法改革基金會備份。
